臺灣高等法院臺南分院民事裁定　95年度破抗字第19號
抗　告　人　甲○○
上列抗告人因宣告破產事件，對於中華民國九十五年十一月二十
二日臺灣臺南地方法院裁定（九十五年度破字第三三號），提起
抗告，本院裁定如下：
    主  文
抗告駁回。
抗告程序費用由抗告人負擔。
    理  由
一、抗告意旨略以：伊確有如聲請狀所載新台幣（下同）二百八
    十五萬元債務存在，於向原法院聲請時並已提呈債權人清冊
    及財產狀況說明書，且陳明債務存在及停止支付之事實，自
    無須再證明債務之真正，原裁定認伊未提出證據以釋明債務
    存在，實有違誤。且伊已提呈債權人名冊及住址，原法院未
    依職權調查，即認伊主張已達不能清償債務之程度非屬真正
    ，亦有未當。又伊聲請破產在於對自身財務之清理，無關伊
    親屬財產之多寡，原法院依職權調閱得知與伊同居之父母名
    下有不動產多筆，配偶亦有薪資收入及投資等情作為審酌之
    依據，核有違誤。又伊目前收入並不固定，隨時面臨無工作
    、無收入之困境，原裁定認伊可工作至六十歲退休年齡乙情
    ，亦與實情不符。且抗告人所負債務計有二百八十五萬元，
    現存資產僅有二十九萬元，所負債務顯已超過現有資產而不
    足清償債務，伊並已停止支付，符合破產宣告之要件而有破
    產之原因。原法院疏未為任何調查，亦未訊問抗告人及債權
    人或其他第三人，即以伊未達「不能清償債務」程度，駁回
    伊之聲請，實非適法。爰提起本件抗告，求為廢棄原裁定，
    並宣告伊破產等語。
二、按破產，對債務人不能清償債務者宣告之，破產法第五十七
    條固定有明文，惟依破產法第八十二條規定，由破產人於破
    產宣告時或宣告後，現有之一切財產，及將來行使之財產請
    求權，或取得之財產而組成之破產財團，對於財團費用（
    因破產財團之管理變價及分配所生之費用、因破產債權人
    共同利益所需審判上之費用、破產管理人之報酬、破產
    人及其家屬之必要生活費及喪葬費），及財團債務（破產
    管理人關於破產財團所為行為而生之債務、破產管理人為
    破產財團請求履行雙務契約所生之債務，或因破產宣告後應
    履行雙務契約而生之債務、為破產財團無因管理所生之債
    務、因破產財團不當得利所生之債務）應先於破產債權，
    隨時清償之，此觀諸破產法第九十七條規定亦明；是以債務
    人確係毫無財產可構成破產財團，或債務人之財產不敷清償
    破產財團之費用及財團之債務，無從依破產程序清理其債務
    時，法院得以無宣告破產之實益，裁定駁回其聲請（司法院
    二十五年院字第一五○五號解釋、最高法院八十六年度台抗
    字第四七九號裁定意旨參照）。
三、查：
（一）本件抗告人係以其現有債務，包括現金卡債務、信用卡債
      務、信用借款債務高達二百八十五萬元，惟現有資產僅二
      十九萬元，其資產已不能清理債務，符合破產之形式要件
      ，而有破產宣告之原因，且其現有資產又可組成破產財團
      ，並足敷清償財團費用及財團債務，有宣告破產之實益及
      必要等語，向原法院聲請准予宣告破產。
（二）惟抗告人名下除現有八十二年度出廠之汽車一輛外，別無
      其他不動產或較高價值之動產；其於九十二年至九十三年
      間則有私立台大文理短期補習班之薪資所得收入，於九十
      二年間迄至九十四年間並有台南縣佳里鎮農會及台灣銀行
      股份有限公司台南分公司之利息所得收入乙情，此有抗告
      人之稅務電子閘門財產所得調件明細表存卷（原審卷第十
      六頁至第二一頁）可稽。
（三）抗告人於本院九十六年一月十八日訊問時並到場供承：「
      伊目前在種田。之前因吸毒，公司不再僱用，伊在勒戒前
      與伊哥哥共同承租八分農地種植翡翠綠品種的哈密瓜，一
      分地目前可以淨賺一萬五千元，一年可收成二次。聲請狀
      記載之現款二十九萬元，係向伊太太之姐所借，因聽說聲
      請破產須先有一筆錢，聲請破產才會准許。她說如果需要
      ，馬上可以給伊錢，目前還沒有給伊」等語明確（本審卷
      第二０、二一頁）。
（四）綜上各情，抗告人於九十二年至九十四年間固有薪資及利
      息收入，惟抗告人自陳因吸毒遭勒戒後即已遭解職，目前
      與其兄從事農耕等語，堪信其自陳目前已無任何收入者，
      核無不合。雖其另自陳目前與其兄共同承租八分農地種植
      哈密瓜，每分地可淨賺一萬五千元，一年可收成二次等語
      ，然換算與其兄共同耕作之每年收益僅有二十四萬元（15
      ,000元×8分地×2次收成＝240,000元），由其二人平分
      結果，抗告人至多僅有十二萬元；且從事農業生產事業，
      每因氣候、土壤、農作物生產多寡、行銷、市場需求等因
      素，而影響其收成及利潤，並需持續投入一定之土地改良
      費用，則抗告人得否持續保持其上開同一收入？已非無疑
      。此情對照抗告人一再強調其並無固定工作，無任何收入
      等語，亦核相符；抗告人據以主張其無資產、收入者，核
      與實情大致相符，應堪採信。雖抗告人另主張其有現款二
      十九萬元云云，然亦自承該二十九萬元，係欲向第三人借
      貸而尚未借得之款項，已難認係屬於其現有之資產；且抗
      告人意欲向第三人借款二十九萬元，其目的無非係方便聲
      請法院宣告破產而已，縱其得以借貸方式取得現款，惟亦
      同時增加債務負擔，無解於債務之清理，不符破產宣告目
      的。是抗告人雖現有八十二年出廠之汽車一輛，惟已逾五
      年折舊年限甚久，並無變現價值，且依其自陳之農耕收入
      不多，復無其他收入，對於因破產財團之管理變價所需支
      應之上揭財團費用及財團債務，顯不足以支付，堪認本件
      宣告破產並無實益，揆諸上開說明，抗告人提起本件破產
      聲請即屬不應准許。原裁定駁回抗告人之聲請，核其理由
      雖與本院有所不同，惟結論尚無二致。抗告意旨指摘原裁
      定不當，求為廢棄改判，准予宣告破產，為無理由，應予
      駁回。
四、據上論結，本件抗告為無理由，依破產法第五條、民事訴訟
    法第四百九十五條之一第一項、第四百四十九條第一項、第
    二項、第九十五條、第七十八條，裁定如主文。
中　　華　　民　　國　　96　　年　　1 　　月　　31　　日
                    民事第三庭
                                審判長法　官  陳  光  秀
                                      法　官  曾  平  杉
                                      法　官  李  文  賢
上為正本係照原本作成。
如不服本裁定，僅得於收受本裁定正本送達後10日內以適用法規
顯有錯誤為理由，向本院提出再抗告狀（須附繕本）依法應繳納
抗告費新台幣1千元，並委任律師為訴訟代理人，經本院許可後
始可再抗告於最高法院。
中　　華　　民　　國　　96　　年　　2　　 月　　 2　 　日
                                      書記官　劉  清  洪
【附記】
民事訴訟法第495條之1第2項準用同法第466條之1第1、2項規定
：
(1)對於第二審判決上訴，上訴人應委任律師為訴訟代理人。但上
  訴人或其法定代理人具有律師資格者，不在此限。
(2)上訴人之配偶、三親等內之血親、二親等內之姻親，或上訴人
  為法人、中央或地方機關時，其所屬專任人員具有律師資格並
  經法院認為適當者，亦得為第三審訴訟代理人。
民事訴訟法第466條之2：
　上訴人無資力委任訴訟代理人者，得依訴訟救助之規定，聲請
  第三審法院為之選任律師為其訴訟代理人。
